Inventaris van het archief van de Raad voor het Kwekersrecht, (1906-) 1941-1980 (-1985)
Nationaal Archief, Den Haag
Raad voor het Kwekersrecht
1906-1985
merendeel 1941-1980
L16
17.40 meter; 2039 inventarisnummers.
Normale geschreven, getypte en gedrukte documenten, geen bijzondere handschriften.
Nationaal Archief, Den Haag
Ministerie van Landbouw, Natuur en Voedselkwaliteit / Raad voor het Kwekersrecht
Het archief van de Raad voor Kwekersrecht bevat stukken van algemene aard, als minuten en doorslagen van uitgaande brieven en vergaderstukken van het bestuur; stukken betreffende instelling, inrichting en middelen, registratie van gewassen (landbouw- en tuinbouwgewassen), stukken betreffende onderzoek naar gewassen, aangelegenheden met betrekking tot keuringsdiensten, internationale aangelegenheden, wet- en regelgeving. Verder bevat het archief stukken betreffende de Raad van Beroep voor het Kwekersrecht en de archiefbescheiden van de Directie van de Landbouw.
Archiefvorming
Geschiedenis van de archiefvormer
Het Kwekersbesluit 1941 (1941-1967)
Van overheidswege werd begin 1940 een Commissie van Advies voor Kwekerseigendom ingesteld ter voorbereiding van een wettelijke regeling van het kwekerseigendom. Nog voor het einde van 1940 was het ontwerp hiervoor klaar. De Duitse bezetting maakte dat het nog ruim een jaar duurde voordat deze nieuwe wettelijke regeling onder de naam Kwekersbesluit 1941 in werking trad. Op 5 januari 1942 werd het afgekondigd als het 'Besluit van de Secretarissen-Generaal van de Departementen van Landbouw en Visserij en van Justitie betreffende de rechtspositie van de kweker van voortkwekingsmateriaal van cultuurgewassen en het verkeer met zodanig materiaal', kortweg het Kwekersbesluit 1941 (Stcr. 1942, 120).
Rijksarchiefdienst/PIVOT & Ministerie van Landbouw, Natuur en Voedselkwaliteit, Rapport Institutioneel Onderzoek Landbouwkwaliteit en Voeding 1945-1998, blz. 289 ('s-Gravenhage, 2003)
Taken
Het Kwekersbesluit 1941 regelde twee zaken. Het eerste deel regelde de rechtspositie van de kweker. Het recht dat de kweker kreeg, kwam voort uit de inschrijving van het nieuwe ras in een centraal rassenregister. De Raad voor het Kwekersrecht (ingesteld bij het Kwekersbesluit 1941, art. 6) droeg zorg voor de inschrijving van nieuwe rassen op naam van de kweker met vermelding van de bijzondere benaming van het nieuwe ras. De Raad voor het Kwekersrecht bestond uit een voorzitter, twee vice-voorzitters, leden, een secretaris en uit één of meer adjunct-secretarissen. De Raad voor het Kwekersrecht was verdeeld in afdelingen die overeenstemden met de afdelingen van het Centraal Rassenregister (vanaf 1967 Nederlands Rassenregister), zoals de afdeling Landbouwgewassen en de afdeling Tuinbouwgewassen.
Een kweker kon bij de Raad voor het Kwekersrecht een verzoek indienen om in aanmerking te komen voor het kwekersrecht. Om voor verlening van het kwekersrecht in aanmerking te kunnen komen, moest het aangeboden ras zich in tenminste één opzicht duidelijk onderscheiden van elk ander ras dat op het tijdstip van de aanmelding algemeen bekend was. De afdelingen beslisten over de aanvragen tot inschrijving in het Centraal Rassenregister. Ook een ras dat buiten Nederland was gewonnen kon in aanmerking komen voor het kwekersrecht, indien de minister van Landbouw dit in het belang achtte van de bodemcultuur in Nederland of indien dit voortvloeide uit verplichtingen krachtens een internationale overeenkomst.
De Raad voor het Kwekersrecht droeg, na onderzoek, zorg voor de inschrijving in het Centraal Rassenregister. Het register is openbaar. Het Centraal Rassenregister was bestemd voor de inschrijving van alle plantenrassen waarvoor in Nederland kwekersrecht was verleend. Het doel van inschrijving van rassen in het Centraal Rassenregister was het registreren van rassen en kweekproducten waarvan teeltmateriaal in het verkeer werd gebracht, onder vaststelling van hun hoedanigheden en hun officiële naam. Daarnaast was registratie van belang om na te kunnen gaan of een als nieuw aangeboden ras zich voldoende onderscheidde van rassen die al eerder tot het verkeer waren toegelaten. In het rassenregister werden in principe alleen rassen ingeschreven waarvoor het kwekersrecht was verleend. Ook van een intrekking en afwijzing van een aanvraag werd een aantekening gemaakt in het Centraal Rassenregister.
Naast het verlenen van het kwekersrecht regelde de Raad voor het kwekersrecht de verlenging van inschrijving, de vervallenverklaring van het kwekersrecht, wijziging van de bijzondere benaming, en de nietigverklaring en overschrijving van een inschrijving.
Rijksarchiefdienst/PIVOT & Ministerie van Landbouw, Natuur en Voedselkwaliteit, Rapport Institutioneel Onderzoek Landbouwkwaliteit en Voeding 1945-1998, blz. 289-290, 319-320, 361-362 ('s-Gravenhage, 2003)
Raad van Beroep voor het Kwekersrecht
Eind 1946 werd de Raad van Beroep voor het Kwekersrecht ingesteld.
Staatsalmanak voor het Koninkrijk der Nederlanden 1948 ('s-Gravenhage, 1948)
Dit was een zelfstandig beroepsorgaan. De kweker die een aanvraag indiende voor het kwekersrecht kon bezwaar aantekenen bij de Raad van Beroep voor het Kwekersrecht als de Raad voor het Kwekersrecht het kwekersrecht weigerde te verlenen. Het orgaan deed in hoger beroep uitspraak over de eindbeslissingen die genomen waren door de Raad voor het Kwekersrecht. In de loop van 1968 is de Raad van Beroep voor het Kwekersrecht veranderd in de afdeling van Beroep van de Raad voor het Kwekersrecht.
De Raad voor het Kwekersrecht was tot 1967 gehuisvest te 's-Gravenhage. In 1967 is de Raad verhuisd naar Wageningen.
Inventarisnummer 34
Het tweede deel van het Kwekersbesluit had betrekking op het handelsverkeer met teeltmateriaal.
Rijksarchiefdienst/PIVOT & Ministerie van Landbouw, Natuur en Voedselkwaliteit, Rapport Institutioneel Onderzoek Landbouwkwaliteit en Voeding 1945-1998, blz. 290 ('s-Gravenhage, 2003)
De volgende regels waren hierin gesteld:
slechts goedgekeurd voortkwekingsmateriaal mag in het verkeer worden gebracht
gekeurd worden alleen die rassen die op een rassenlijst zijn geplaatst
rassen komen alleen in aanmerking voor de rassenlijst, wanneer zij in het Centraal Rassenregister zijn ingeschreven en voor de bodemcultuur in Nederland van bijzondere waarde geoordeeld worden.
Het besluit bevatte ten slotte nog enkele bepalingen over overgang van het recht, de onteigening ervan en procedurele aangelegenheden. Binnen het besluit waren ook nadere regels gesteld over rassenlijsten, de keuringsinstellingen en de kwekersvergoedingenfondsen, en over de wijze waarop zulke regels konden worden vastgesteld.
De Zaaizaad- en plantgoedwet (1967-)
De Raad voor het Kwekersrecht werd opnieuw ingesteld bij de Zaaizaad- en plantgoedwet (Stb. 1966, 455). De hoofdtaak van de Raad voor het Kwekersrecht bleef het behandelen van aanvragen van kwekers voor de verlening van het kwekersrecht.
Over het Kwekersbesluit 1941, dat tijdens de bezettingstijd in Nederland van kracht was geworden, had het Nederlandse parlement zich niet uit kunnen spreken. In de naoorlogse jaren kwam men tot de conclusie dat het Kwekersbesluit de bescherming van de kweker onvoldoende regelde en dat 'een voldoende basis ontbreekt om voor alle daarvoor in aanmerking komende cultuurgewassen die maatregelen ter bevordering en ter verzekering van de hoedanigheid van het in het verkeer te brengen teeltmateriaal te treffen, welke voor de verschillende cultuurgewassen nodig en wenselijk geoordeeld worden'. Regering en bedrijfsleven gaven de voorkeur aan een nieuwe wet. Het 'Centraal Orgaan ter bevordering van de veredeling en de voorziening met voortkwekingsmateriaal voor landbouwgewassen' kreeg in 1949 van de minister van Landbouw de opdracht om zich te buigen over een nieuw wetsontwerp. Het duurde tot 1967 voordat de Zaaizaad- en plantgoedwet van kracht ging. De Zaaizaad- en plantgoedwet regelde de aanspraak op verlening van het kwekersrecht, de verlening van het kwekersrecht, de rechten en verplichtingen van de houder van het kwekersrecht, het kwekersrecht als deel van het vermogen, de duur van het kwekersrecht en de opeising, de beslissingen van de Raad voor het Kwekersrecht, het beroep en het beroep in cassatie, de inschrijving en aantekening in het Nederlands Rassenregister en de bekendmaking daarvan.
Rijksarchiefdienst/PIVOT & Ministerie van Landbouw, Natuur en Voedselkwaliteit, Rapport Institutioneel Onderzoek Landbouwkwaliteit en Voeding 1945-1998, blz. 290-291 ('s-Gravenhage, 2003)
Geschiedenis van het archiefbeheer
Tot 1967 was de Raad voor het Kwekersrecht gehuisvest te 's-Gravenhage. In 1967 is de Raad verhuisd naar Wageningen. In de jaren tachtig is het archiefblok 1941-1980 overgebracht naar het semi-statisch archief van het Ministerie van Landbouw, Natuur en Voedselkwaliteit (LNV) te 's-Gravenhage. Vervolgens is het archief met een omvang van 39 meter voor opslag en bewerking aangeboden aan de Centrale Archief Selectiedienst (CAS) te Winschoten. Eind jaren negentig is het archief overgebracht naar Winschoten.
Voor zover bekend zijn er in het verleden geen archiefbescheiden uit dit archief vernietigd.
Noemenswaardig is nog het feit dat op 3 maart 1945 het kantoor van de Raad voor het Kwekersrecht aan de Helenastraat 35 te 's-Gravenhage verwoest is door een bombardement. Dankzij het feit dat de Raad in de winter van 1945 op het niet getroffen hoofdgebouw van het departement was gehuisvest, was een belangrijk deel van de administratie aldaar aanwezig. Aan de hand van verzamellijsten en met behulp van het gespaarde deel van het archief was het in die tijd mogelijk de administratie van de Raad weer goeddeels op te bouwen.
Inventarisnummer 1958
De verwerving van het archief
Het archief is krachtens bepalingen van de Archiefwet overgebracht.
Inhoud en structuur van het archief
01.01.02
Inhoud
Het archief van de Raad voor het Kwekersrecht omvat voornamelijk de periode 1941-1980. De begincesuur voor deze inventaris is het jaar 1941, daar de Raad voor het Kwekersrecht is ingesteld bij het Kwekersbesluit 1941. Aangetroffen zijn archiefbescheiden uit het archief van de Directie voor de Landbouw.
Selectie en vernietiging
Voor de bewerking van het archief is gebruik gemaakt van de volgende selectielijsten:
Selectielijst voor de neerslag van de handelingen van de minister van Landbouw, Natuur en Voedselkwaliteit en de onder hem ressorterende actoren op het beleidsterrein Landbouwkwaliteit en voedselkwaliteit en kwaliteit van het uitgangsmateriaal en biotechnologie vanaf 1945 (vastgesteld bij beschikking van de minister van Onderwijs, Cultuur en Wetenschappen en de minister van Landbouw, Natuurbeheer en Visserij, nr. C/S&A/06/2210 d.d. 18 oktober 2006 (gepubliceerd in de Staatscourant 2007, 95)).
Selectielijst voor de neerslag van de handelingen van de Minister van Landbouw, Natuur en Voedselkwaliteit en de onder hem ressorterende actoren op het beleidsterrein Rijksbegroting over de periode 1945-2000 (vastgesteld bij beschikking van de minister van Onderwijs, Cultuur en Wetenschappen en de minister van Landbouw, Natuurbeheer en Visserij, nr. 98.29.RWS/JW d.d. 8 januari 1998 (gepubliceerd in de Staatscourant 1998, 142)), rekening houdende met de actualisatie in de Staatscourant van 31 maart 2005, nr. 62.
Selectielijst voor de neerslag van de handelingen van de minister van Landbouw, Natuur en Voedselkwaliteit en de onder hem ressorterende actoren op het beleidsterrein Organisatie Rijksoverheid over de periode 1945-1999 (vastgesteld bij beschikking van de minister van Onderwijs, Cultuur en Wetenschappen en de minister van Landbouw, Natuurbeheer en Visserij, nr. C/S&A/05/1364 d.d. 5 juli 2005 (gepubliceerd in de Staatscourant 2005, 245)), rekening houdende met de vaststelling van de selectielijst voor de neerslag van de handelingen van de Minister van Landbouw, Natuur en Voedselkwaliteit en de onder hem ressorterende actoren op het beleidsterrein Voorlichting van de rijksoverheid, over de periode 1945 (Stcrt. 14 juni 2007, nr. 112).
Selectielijst voor de neerslag van de handelingen van de minister van Landbouw, Natuurbeheer en Visserij als vakminister en de onder hem als vakminister ressorterende actoren op het deelbeleidsterrein Formatiebeleid, Arbeidsmarktbeleid en Personeels-ontwikkeling en Mobiliteit over de periode 1945-1996; (vastgesteld bij beschikking van de minister van Onderwijs, Cultuur en Wetenschappen en de minister van Landbouw, Natuurbeheer en Visserij, nr. R&B/OSA/2001/868 d.d. 30 juli 2001 (gepubliceerd in de Staatscourant 2001, 201)), rekening houdende met de vaststelling van de selectielijst voor de neerslag van de handelingen van de Minister van Landbouw, Natuur en Voedselkwaliteit en de onder hem ressorterende actoren op het deelbeleidsterrein van personeelszaken, t.w. 'het personeelsdossier' vanaf 1945 (Stcrt. 2007, 225).
Selectielijst voor de neerslag van de handelingen van de minister van Landbouw, Natuur en Voedselkwaliteit en de onder hem ressorterende actoren op het beleidsterrein Overheidsinformatievoorziening over de periode 1945-1999. (vastgesteld bij beschikking van de minister van Onderwijs, Cultuur en Wetenschappen en de minister van Landbouw, Natuurbeheer en Visserij, nr. C/S/03/1695 d.d.11 juli 2003 (gepubliceerd in de Staatscourant 2003, 202))
Selectielijst voor de neerslag van de handelingen van de Minister van Landbouw, Natuur en Voedselkwaliteit en de onder hem ressorterende actoren op het deelbeleidsterrein van personeelszaken, t.w. 'het personeelsdossier' vanaf 1945 (vastgesteld bij beschikking van de minister van Onderwijs, Cultuur en Wetenschap, en de minister van Landbouw, Natuur en Voedselkwaliteit, Nr. C/S&A/07/1517 d.d. 16 augustus 2007 (gepubliceerd in de Staatscourant 2007, 225 en de rectificatie gepubliceerd in de Staatscourant van 18 december 2007, nr. 245 ).
De oorspronkelijke agenda's behorende bij het archief zijn vernietigd. Deze hebben geen toegevoegde waarde voor de te bewaren archiefbescheiden.
Bij aanvang van de bewerking had het archief een omvang van 39 meter. Na bewerking van het archief bleef in totaal 21,5 meter over voor blijvende bewaring. De overige 17,5 meter is vernietigd. Het blijvend te bewaren gedeelte is overgedragen aan het Nationaal Archief. De archiefstukken die voor vernietiging in aanmerking kwamen, zijn na toestemming van het Ministerie van Landbouw, Natuur en Voedselkwaliteit afgevoerd door Van Gansewinkel BV en daar op de gebruikelijke wijze vernietigd.
Ordening van het archief
In het archief is geen registratuurplan en/of dossierinventaris aangetroffen. In het archief zijn wel agenda's aangetroffen over de jaren 1944-1980. De agenda's bevatten gegevens over de datum van inschrijving van een stuk, ontvangen van, verzonden aan, korte inhoud en omschrijving van de afdoening. Een groot gedeelte van het archief bestaat uit series. Het gaat hier om series met betrekking tot het verlenen, intrekken en afwijzen van het kwekersrecht. De series zijn ingedeeld naar het soort gewas (landbouwgewas, groentegewas, siergewas). Binnen het soort gewas is er geordend op aanvraagnummer. De overige dossiers die aangetroffen zijn in het archief, waren ongeordend en het geheel maakte een rommelige indruk. De dossiers van vóór 1941 bevatten zeer summiere omschrijvingen zonder datering. Inhoudelijk bevatten deze dossiers archiefbescheiden ontvangen en opgemaakt door de Directie van de Landbouw. Deze dossiers geven een beeld van de kwekersarbeid tot 1941. De dossiers tussen 1941 en 1963 bevatten tevens beknopte omschrijvingen, overigens ook zonder datering. De dossiers van na 1963 waren veelal gecodeerd en voorzien van een omschrijving en een vermelding van een begin- en eindjaar. De dossiers lagen echter veelal niet op een logische volgorde.
Aanwijzingen voor de gebruiker
Openbaarheidsbeperkingen
Volledig openbaar.
Materiële beperkingen
Aanvraaginstructie
Openbare archiefstukken kunnen online worden aangevraagd en gereserveerd. U kunt dit ook via de terminals in de studiezaal van het Nationaal Archief doen. Om te kunnen reserveren dient u de volgende stappen te volgen:
U maakt een profiel aan op www.gahetna.nl, en logt vervolgens in
Via de archiefinventaris (alleen de beschrijvingen met rode nummers) selecteert u het gewenste archiefstuk door op de knop 'Reserveren' te klikken
In het volgende scherm geeft u aan op welke dag u het archiefstuk wilt inzien
Indien u zich bevindt in de studiezaal en een tafelnummer heeft ontvangen kunt u dit nummer vermelden. Als u geen tafelnummer heeft kunt u tafelnummer 777 laten staan
Vervolgens bevestigt u uw reservering door deze te versturen.
Verwant materiaal
Beschikbaarheid van kopieën
Bijlagen
Index op naam van rechthebbende
Naam Inventarisnummer
Akker, Gebroeders van den 1542
Almänna Svenska Utsädes Aktiebolaget 149-155 159 353
Amling Devor Nurseries Inc. 1922
Armstrong Nurseries Inc. 1464-1465 1479-1480 1491 1512 1544 1568 1572 1610-1613 1651
Asche, W. und A. 283
Asgrow Seed Company 815
Associated Seed Growers, Inc. 696-697 747 758 772-773 800
Barbe, A. 583
Barberet, A. 1913
Bardill's Roses 1889
Barenburg Holland BV 222 389 510-512 565-566
Barenburg's Zaadhandel NV 238 284 364
Bathpolders, De; NV Landbouw Maatschappij 310
Baumgartner, F. 1698
Beemsterboer NV, C. 187 1163 1213 1345 1358-1359
Belgische Maatschappij voor Suikerbeetzaad, SV 553
Belloy et Cie., M. 538
Belzen, C.W. van 195
Benoist, C.C. 539
Berg NV, Gebroeders van den 761 781 823-824 845-847 891-892
Berg NV, van den, Westlandsche Zaadteelt en Zaadhandel 624 659 695 702 710 897-898 901 970-972 1023 1030 1033-1034 1041 1072-1073 1099
Bergeron, R. 1853
Bezirksverband Mittelfranken 345
Bierma, I.H. 176 323
Blaby Rose Gardens Ltd. 1679
Blom & Padding, Bloembollenkwekerij 1914
Blondeau, A. 681-683 727 850 896
Boer, A.S. de 1484 1866
Boer, S.A. de 1620
Boer, T. de 1929
Boerner, E.S. 1443-1444 1489-1490 1502-1506 1538-1541 1557 1561 1587-1588 1590-1592 1605-1606 1649 1674-1678 1736 1754-1756 1764-1766 1776 1778-1781 1803 1823 1827 1833 1841
Borries-Eckendorf oHG, Firma W. von 579
Bos & Zoon, J. van den 1902
Brands, F. 500
Brands, H. 335
Brandsma, H.J. 139
Breun, U. 373
Breustedt GmbH, O. 269 575
Broersen's Zaadteelt en Zaadhandel, Gebroeders 741 791 920
Brotherton Seed Co., W. Inc. 1085
Bruinsma, F.J. 490
Bruinsma's Selectiebedrijven BV 1327 1367
Bruinsma's Selectiebedrijven NV 943-946
Buisman & Zoon NV, G.A.H. 1421-1423 1567 1627 1633 1741-1743 1775 1783-1787 1800-1801 1809-1811 1825-1826 1894-1896
Buisman, R. 1400-1401 1457 1663
Bulten, A.H.W. 625 705
Buys, C. 1431
Calvino, S. 1864-1865
Cambier, J. 522
Canjels, G.L. 664 780
Cebeco GA 91-98 156-157 162 181-183 196-197 224 228 232 241 254 258-259 277 292 299 319 329-333 341 366 379 387 393 407 413-414 432-434 451-452 462 467-468 470-472 486 492 503 508-509 542 563-564 567 596 834 1121-1123 1162 1324
Centrale Coöperatie LTB 856 933
CIV, Stichting Kweekbedrijf 230 242 245 257 266 285 293 295 380 395 406 408 424 445 450 458-459 479 497-499 514 573 586 591
Clause, L. Société Anonyme 679 830-833 954-955 984
Cocker & Son, J. 1888
Coninck-Dervaes & Pomona, De 1769
Conrad-Pyle Company, The 1716
Corneli Seed Company 716 932
Crébas, J.A. 438-439
Crites-Moscow Growers, Inc. 757
Croix, P. 1773 1861
Daehnfeldt, L. 263 419 442 568 798-799 812 1170
Dansk Planteforoedling AS 213
Danske Landboforeningers 302-305 321 334 489 562
Danske Sukkerfabrikker 396 561
Dekker, B. 375
Dekkers & Zoon, W. 1774
Delbard, G. 1614 1634 1640
Demesmay, H. 491
Deruiterzonen BV 1363
Desprez, F. 220-221 543
Deutscher Saatgut-Handelsbetrieb 447 463 570 851-852 1017-1019 1127 1178
Dickson, A. 1495 1518 1555-1556 1625 1832
Dieckmann, A. 306-307
Dieckmann-Heimburg, A. 301
Diekhuis, E. 100 429
Dijkhuis, J.P. 279 392
Dings, M.J. 103
Dippe Saatzucht GmbH, Firma Gebrüder 168 365 548 858
Doerfler, H. 547
Dolfing, L. 416
Doorenbos, S.G.A. 1498
Doornbos, N.R. 336
Dumon, Prof. A.G. 128 237 403
Ebben NV, R. 1748
Elitezaad Maatschappij, NV Nederlandsche 690
Engelen, A.J. van 1607-1609 1641-1643 1667-1671 1711-1715 1807-1808
Engelen, Gebroeders van 243-244 267 296 350 370 397-398 426 528 597
Engelen, W. 286
Enkhuizer Zaadhandel BV, De 656 1035 1202 1281-1286 1313-1318 1376
Enkhuizer Zaadhandel NV, De 655 854 942 1103 1203 1319
Enting, L.E. 533
Faassen-Houba, M.J. 1749 1862
Ferry Morse Seed Co. 803
Firlbeck, J. 289
Foraggera, A. La 440
Fratelli Scarpellini S.p.A. 1859
Freytag, B. 1891
Friese Maatschappij van Landbouw 82-89 138 206-207 250-251 288 309 338 343 351 474-475
Gaaikema, K.K. 390
Gallatin Valley Seed Co. 935
Gaujard, J. 1414 1593-1595 1721-1722
Geeroms, J.A. 976
Geertsema-Groningen NV, G. 142 487
Giessen, W.A. van der 718
Glasshouse Crops Research Institute 1197-1198
Goemans, J.A.M. 1871 1901 1943-1945
Graines Caillard, Les 1338 1352-1353 1364
Gregory and Son Ltd., C. 1559 1948
Grice, E.B. Le 1453 1474-1475 1499-1500 1558 1639 1661 1777 1828
Groot, J. 703
Grootendorst & Zonen, F.J. 1740
Haaima, T. 378
Haeringen, G.H. van 117-118
Haisma, Ir. J.P. 496
Harkness & Co. Ltd., R. 1813-1819 1924
Haubner, Süddeutsche Pflanzenzucht für Gemüsse und Blumen 684 890 910-914 983
Have NV, D.J. van der; Koninklijke Kweekbedrijf en Zaadhandel 99 223 326-327 441 507 535 584
Hazenberg, G. 1650
Hazera Seed Growing and Suppley Ltd. 1312
Heerenga, R. 248
Heidemaatschappij, Koninklijke Nederlandse 105 1867
Heidenreich, T. 536 540 544
Heine, F. 205 272-274 314-315 359
Heine-Peragi's Getreidezucht GmbH & Co. KG 461
Hendrickx, A.I.J.Y. 1719 1798
Hendrickx, P.J. 1660
Heringa, R. 325
Hero Conserven 1055
Hettema Zonen NV 456-457 590
Hild, K. 730 733 825 855
Hill Co. Inc., E.G. 1797
Hofmann-Samen KG, J.T. 917
Hollandsch-Utrechtsch Veendistrict, Proeftuin 657 665-666 676 688 722
Huizer Zaden NV, J. 1191
Hurst Gunson Cooper Taber Ltd. 866 957-960 996-998 1062-1063
Hylkema, P.J. 135-136 145-148 175 215 281-282 444
Hylkema, W.P. 382
Jackson & Perkins Company 1404 1432 1537 1868 1907
Janetzki, C. 126
Jansen, F.J.C.B. 934
Jansen, H. 346
Jong NV, J. 1167 1320-1321
Jongh, NV Weduwe P. de; Zaadhandel en Boomkwekerijen 643 734-736 748-750 752 863 885 889 895 900 951 1053 1089-1090 1116 1128 1164-1165 1184-1185
Jongkind Jac. Zoon & Zonen, Firma D. 1441
Joorden's Zaadhandel NV, J. 216 391 409 422 473
Jorion & Fils, V. 546
Kanning, K. 582
Karna, Kweekinstituut van Aardappelrassen ten behoeve van de Nederlandse Aardappelmeelindustrie 411 436-437 448 455 469 495 587
Kleinwanzlebener Saatzucht, v/h Rabbethge & Giesecke AG 423 572
Koekoek, R. 381
Könst, J.P.G. 140 316 443 494
Kooi NV, Selectiebedrijf 1935
Kooiman Pz., Firma 689
Kool, Firma Gebroeders 143
Koomen, Erven Th. 698-699 701
Koopman, J. 101-102
Kordes und Söhne, W. 1446-1449 1458-1459 1467-1471 1485-1487 1517 1523-1525 1534 1563-1566 1581-1583 1628-1630 1632 1652 1657 1704-1710 1734-1735 1771-1772 1782 1812 1824 1846 1884 1892-1893
Kornacker, M. GmbH 674-675 694
Kornacker-Samen GmbH 838
Kraai Wzn., G. 555
Kraai Zaden BV 506
Kreek, F. de 554
Krijger, R. 349
Kriloff, M. 1626 1915
Kroeze, S. 369
Kruis, N. van 't 1854
Kuhn & Co. NV, Koninklijke Beetwortelzaadcultuur 90 239 410
Laan, H.F. van der 1543
Lameijer, D.A. 835
Lammers, R.P. 939 1105 1146
Lang-Doerfler, Saatzuchtwirtschaft 308
Langedijker Zaadteelt en Zaadhandel Jacob Jong BV 627 1152-1153 1209
Langhout, D.G. 435
Lecrenier, A. 660
Leenders, J. 1597 1942
Leenders, J.C.P. 1472
Leenders, M.P.H. 1409
Leenders, NV Gebroeders 1577
Lefeber & Co., D.W. 1911
Lembke, H. 127
Lens, L. 1599 1717 1727 1732-1733 1767 1840 1878
Lens, V. 1397
Lepeuple, F. 569
Lindquist, R.V. 1843
Lippstadt-Bremen GmbH, Deutsche Saatveredelung 527
Litro, C. 545
Littmann, H. 337
Lochow-Petkus, F. von 170 172 340 402 460 530
Lohmann KG, A. 275
Lokhorst, G.J. 226 354 401
Lolland-Falsterske Landboforeninger, De Samvirkende 160
Loman, S. 190 322 581
Lombarts, J.B.P.I. 1546
Louws, A.L. 119
Luidenberg NV, Selectiebedrijf 280
Lüttichau und Riebesel oHG, Saatzuchtgesellschaft von 729
Maarse, G. 1831
Maarse Jbz., Firma G. 1430